【裁判字號】    99,訴,109
【裁判日期】    990226
【裁判案由】    違反毒品危害防制條例
【裁判全文】
臺灣嘉義地方法院刑事判決               99年度訴字第109號
公  訴  人  臺灣嘉義地方法院檢察署檢察官
被      告  甲○○
上列被告因違反毒品危害防制條例案件，經檢察官提起公訴（99
年度毒偵字第92號），被告於準備程序中就被訴事實為有罪之陳
述，本院合議庭裁定由受命法官改依簡式審判程序審理，判決如
下：
    主  文
甲○○施用第一級毒品，累犯，處有期徒刑捌月。
    犯 罪 事 實
一、甲○○前因施用毒品案件，經本院裁定觀察、勒戒後，認有
    繼續施用毒品之傾向，再裁定令入戒治處所施以強制戒治，
    於93年3月11日停止戒治釋放出所並付保護管束，並因毒品
    危害防制條例之修正，於93年8月24日因保護管束期滿，視
    為強制戒治執行完畢，並經臺灣嘉義地方法院檢察署檢察官
    以93年度戒毒偵字第50號不起訴處分確定。另因竊盜案件，
    經本院於94年11月10日，以94年度嘉簡字第1171號判決判處
    應執行有期徒刑5月確定，又於前揭觀察、勒戒、強制戒治
    執行完畢後5年內之94年8月15日凌晨3時45分許回溯72小時
    內某時，再度因施用毒品，經本院於95年4月3日，以95年度
    嘉簡字第269號判決判處有期徒刑6月確定，上開各罪經裁定
    應執行有期徒刑10月，於95年10月31日縮刑期滿執行完畢。
    猶不知悔改，於前揭觀察、勒戒、強制戒治執行完畢釋放後
    5年內已再犯施用毒品案件，復基於施用第1級毒品海洛因及
    第2級毒品甲基安非他命之犯意，於98年10月15日晚上某時
    ，在嘉義市○○街56號住處，一併將海洛因及甲基安非他命
    置在玻璃球中，點火燒烤，吸食煙霧方式，同時施用海洛因
    及甲基安非他命1次，嗣經警於98年10月16日下午4時45分許
    ，在嘉義市○○路與向榮街口處查獲，復經其同意採集尿液
    送驗，結果呈嗎啡（海洛因代謝物）及甲基安非他命陽性反
    應，而悉上情。
二、案經嘉義市政府警察局第一分局報告臺灣嘉義地方法院檢察
    署檢察官偵查起訴。
    理  由
壹、程序事項
    本件於準備程序進行中，被告甲○○就被訴事實為有罪之陳
    述，且所犯係死刑、無期徒刑、最輕本刑為3年以上有期徒
    刑以外之罪，經本院告知簡式審判程序之旨，並聽取檢察官
    及被告之意見後，依刑事訴訟法第273條之1第1項之規定，
    裁定進行簡式審判程序，復依刑事訴訟法第273條之2規定，
    不適用證據提示、交互詰問及傳聞法則有關證據能力限制等
    規定，是本件卷附之各證據，均得作為認定犯罪之證據，先
    予敘明。
貳、實體事項
一、前揭犯罪事實，業據被告於本院行準備程序及審理時坦承不
    諱（見本院卷第16、23頁），又其於98年10月16日下午7時2
    0分許，經警得其同意採集尿液送驗，由檢驗單位以酵素免
    疫分析法為初步檢驗，再以氣相層析質譜儀法為確認檢驗，
    結果呈嗎啡（海洛因代謝物）、甲基安非他命陽性反應乙情
    ，此有同意書、臺灣檢驗科技股份有限公司濫用藥物尿液檢
    驗報告、尿液送驗姓名對照表（代號：1E981007號）各1份
    在卷可佐（見警卷第9、14、16頁），而以氣相層析質譜儀
    法作為毒品藥物及其代謝產物之定性及定量分析，可排除偽
    陽性之可能，堪為補強證據，足以擔保被告任意性自白與事
    實相符。又按毒品危害防制條例於92年7月9日修正公布，自
    93年1月9日施行，其中第20條、第23條將施用毒品之刑事處
    遇程序，區分為「初犯」及「5年內再犯」、「5年後再犯」
    ，從其立法意旨及經觀察、勒戒或強制戒治是否已足以遮斷
    其施用毒品之毒癮以觀，倘被告於5年內已再犯，經依法追
    訴處罰，縱其第3次（或第3次以上）再度施用毒品之時間，
    在初犯經觀察、勒戒或強制戒治執行完畢釋放5年以後，已
    不合於「5年後再犯」之規定，且因已於「5年內再犯」，顯
    見其再犯率甚高，原實施觀察、勒戒或強制戒治，已無法收
    其實效，即應依該條例第10條處罰（最高法院95年度臺非字
    第59號、第65號判決及同院97年度第5次刑事庭會議決議意
    旨可資參照）。查被告前因施用毒品案件，經本院裁定觀察
    、勒戒，後認有繼續施用之傾向，再裁定令入戒治處所施以
    強制戒治，於93年3月11日停止戒治釋放出所並付保護管束
    ，並因毒品危害防制條例之修正，於93年8月24日因保護管
    束期滿，視為強制戒治執行完畢，並經臺灣嘉義地方法院檢
    察署檢察官以93年度戒毒偵字第50號不起訴處分確定，然於
    前揭觀察、勒戒、強制戒治執行完畢後5年內之94年8月15日
    凌晨3時45分許回溯72小時內某時，再度施用毒品，經本院
    於95年4月3日，以95年度嘉簡字第269號判決判處有期徒刑6
    月確定，此有不起訴處分書、判決書、臺灣高等法院被告前
    案紀錄表、刑案資料查註紀錄表、全國施用毒品案件紀錄表
    、受觀察勒戒人毒品及前科紀錄簡列表各1份附卷足稽，其
    於觀察、勒戒、強制戒治執行完畢釋放後5年內，已因再犯
    施用毒品案件，為法院追訴處罰，雖本次係於其受觀察、勒
    戒執行完畢釋放5年後再犯，揆諸首揭實務見解意旨，仍應
    依法予以追訴處罰。綜上所述，本件事證明確，被告犯行洵
    堪認定，應依法論科。
二、按海洛因、甲基安非他命分別為毒品危害防制條例第2條第2
    項第1款、第2款所定之第1級毒品、第2級毒品，核被告所為
    ，係犯毒品危害防制條例第10條第1項之施用第1級毒品罪及
    同條第2項之施用第2級毒品罪，其持有海洛因、甲基安非他
    命之低度行為，各應為施用之高度行為所吸收，不另論罪，
    又其將第1、2級毒品，一併置在玻璃球中，點火燒烤，吸食
    煙霧之方式施用1次，乃1行為同時觸犯2構成要件不同之2罪
    ，為想像競合犯，應依刑法第55條之規定，從一重之施用第
    1級毒品罪處斷。另被告前因竊盜等案件，經法院判處罪刑
    確定，於95年10月31日縮刑期滿執行完畢，詳如犯罪事實欄
    所述，亦有上開前案紀錄表乙份存卷為按，其於受徒刑之執
    行完畢，5年以內故意再犯本件有期徒刑以上之罪，為累犯
    ，應依刑法第47條第1項規定，加重其刑。爰審酌被告國中
    畢業之智識程度，前因施用毒品案件，經觀察、勒戒、強制
    戒治執行完畢，亦有施用毒品案件經法院判處罪刑確定，已
    於前述，仍再施用毒品，顯見尚無戒除之決心，施用毒品除
    戕害自身健康外，對社會秩序亦有潛在危害，惟念其犯後坦
    認犯行之態度，本次犯罪並未造成他人實害，自承與父、母
    親同住，目前待業之家庭、經濟狀況等一切情狀，量處如主
    文所示之刑，以示懲儆。
據上論斷，應依刑事訴訟法第273條之1第1項、第299條第1項前
段，毒品危害防制條例第10條第1項、第2項，刑法第11條前段、
第55條、第47條第1項，判決如主文。
本案經檢察官侯德人到庭執行職務。
中    華    民    國    99    年     2    月    26    日
                  刑事第二庭  法  官  林青怡
以上正本證明與原本無異。
如不服本判決應於收受判決後10日內向本院提出上訴書狀，並應
敘述具體理由；其未敘述上訴理由者，應於上訴期間屆滿後20日
內向本院補提理由書（均須按他造當事人之人數附繕本）「切勿
逕送上級法院」。
中    華    民    國    99    年    2     月    26    日
                              書記官  李佳惠
附錄論罪科刑法條
毒品危害防制條例第10條
施用第一級毒品者，處6月以上5年以下有期徒刑。
施用第二級毒品者，處3年以下有期徒刑。

司法院資訊處製作；財團法人民間司法改革基金會備份。
